【裁判字號】    99,抗,675
【裁判日期】    990527
【裁判案由】    假扣押
【裁判全文】
臺灣高等法院民事裁定                   99年度抗字第675號
抗  告  人  戊○○
            乙○○
視同抗告人  丁○○
            丙○○
            丑○○
            庚○○
            己○○
            辛○○
            壬○○
            甲○○
            癸○○
            子○○
上列抗告人因與相對人寅○○間請求假扣押事件，對於中華民國
99年1月14日臺灣臺北地方法院98年度裁全字第7315號裁定提起
抗告，本院裁定如下：
    主      文
原裁定廢棄。
相對人於原法院之聲請駁回。
聲請及抗告訴訟費用由相對人負擔。
    理      由
一、按債權人以各連帶債務人為債務人聲請假扣押，債務人一人
    提出非基於其個人關係之抗辯有理由者，對於債務人各人即
    屬必須合一確定，應適用民事訴訟法第56條第1款之規定。
    經查，抗告人即債務人戊○○、乙○○提起抗告，提出非基
    於其個人關係之抗辯且有理由，其效力自及於同造之債務人
    即丁○○、丙○○、丑○○、庚○○、己○○、辛○○、壬
    ○○、甲○○、癸○○、子○○，爰併列其等為抗告人，合
    先敘明。
二、按「關於假扣押聲請之裁定，得為抗告。抗告法院為裁定前
    ，應使債權人及債務人有陳述意見之機會」，民事訴訟法第
    528條第1、2項定有明文，該規定之立法意旨乃為保障債權
    人及債務人之程序權，使法院能正確判斷原裁定當否。查相
    對人聲請本件假扣押，經原裁定准許後，相對人即持以對抗
    告人聲請執行，抗告人經送達裁定後不服提起抗告，於抗告
    審理程序中，本院業已通知相對人具狀陳述意見，有其民事
    陳報狀附卷可稽（見本院卷第19頁），是已賦予雙方陳述意
    見之機會。又本院雖未通知視同抗告人陳述意見，惟抗告人
    所為有利於視同抗告人之陳述，效力即及於視同抗告人，且
    本院係將相對人之假扣押聲請駁回，並未損及視同抗告人之
    權益，則即未通知其等陳述意見，亦與前開規定意旨無違，
    亦予敘明。
三、相對人聲請意旨略以：緣日月資產管理顧問公司為違法吸金
    之詐術手段，使相對人陷於錯誤，而前後交付美金24萬元，
    丁○○、丙○○、丑○○、庚○○、己○○、辛○○、壬○
    ○、甲○○、癸○○、子○○、李文范、乙○○等（下稱丁
    ○○等）為共同侵權行為人，詐得財物後逃匿無蹤，經伊以
    存證信函通知仍不處理，所受損害迄未受償。伊恐丁○○等
    有脫產之虞，若不進行保全債權程序，來日訴訟終結時，丁
    ○○等已完成脫產行為，伊將求償無門，故願供擔保以代釋
    明，請求就丁○○等之財產於美金24萬元範圍內，准予假扣
    押等語。
四、原裁定則以：本件相對人就其主張之請求及假扣押原因，已
    提出契約書影本復願供擔保以補釋明之不足，所請假扣押核
    無不合，應予准許。
五、抗告意旨略以：相對人聲請本件假扣押，毫無釋明請求及假
    扣押之原因，並非釋明有所不足，故縱提供擔保亦不合假扣
    押之要件。且抗告人僅為日月資產管理顧問有限公司之員工
    ，並未參與詐騙相對人之事件，亦經檢察官為不起訴處分在
    案，故相對人所受損害與抗告人無關，原裁定准予假扣押顯
    無理由等語。
六、按債權人就金錢請求或得易為金錢請求之請求，欲保全強制
    執行者，得聲請假扣押。假扣押非有日後不能強制執行或甚
    難執行之虞者，不得為之。請求及假扣押之原因應釋明之。
    前項釋明如有不足，而債權人陳明願供擔保或法院認為適當
    者，法院得定相當之擔保，命供擔保後為假扣押，為92年2
    月7日總統令修正公布之民事訴訟法第522條第1項、第52 3
    條第1項及第526條第1項、第2項所明定。依上開規定可知，
    債權人聲請假扣押，應就其「請求」及「假扣押之原因」加
    以釋明。該項釋明如有不足，而債權人陳明願供擔保或法院
    認為適當者，法院得定相當之擔保，命供擔保後為假扣押。
    若債權人就其請求及假扣押之原因絲毫未予釋明，法院尚且
    不得命供擔保後為假扣押，遑論為准免供擔保之假扣押裁定
    （最高法院94年度台抗第665號裁定參照）。次按同法第523
    條所稱之「日後甚難執行之虞」，除指債務人將移住遠方、
    逃匿或隱匿財產外，尚應包括債務人增加負擔或就財產為不
    利益之處分將達於無資力之狀態（最高法院98年台抗字第95
    號、97年度台抗字第657號裁定參照）。
七、經查，相對人聲請本件假扣押，乃提出新聞報導影本、契約
    書影本、存證信函影本、刑事告訴狀等為據，堪認相對人已
    就請求之原因為釋明義務。惟就抗告人有何日後不能強制執
    行或甚難執行之虞之「假扣押原因」，僅泛言「恐相對人有
    脫產之虞，若不進行保全債權程序，來日訴訟終結時，相對
    人已完成脫產行為，聲請人將求償無門」云云，有聲請狀可
    憑（見原法院卷第1-2頁），並未提出任何可得即時調查之
    證據，以資釋明假扣押原因確實存在。揆之首揭說明，雖經
    相對人陳明願供擔保，法院仍不得命擔保後為假扣押，乃原
    裁定竟命相對人供擔保後，對抗告人為假扣押，即有未洽。
    抗告意旨指摘原裁定不當，求予廢棄，為有理由，爰由本院
    廢棄原裁定，並駁回相對人假扣押之聲請。
八、據上論結，本件抗告為有理由，爰裁定如主文。
中    華    民    國    99    年    5     月    27    日
                  民事第十七庭
                      審判長法  官  藍文祥
                            法  官  吳燁山
                            法  官  陳麗芬
正本係照原本作成。
本裁定除以適用法規顯有錯誤為理由，不得再抗告。如提起再抗
告，應於收受送達後10日內委任律師為訴訟代理人向本院提出抗
告狀。並繳納再抗告費新台幣１千元。
中    華    民    國    99    年    5     月    28    日
                            書記官  張永中

司法院資訊處製作；財團法人民間司法改革基金會備份。
